臺灣臺南地方法院刑事判決
110年度易字第143號
聲  請  人  臺灣臺南地方檢察署檢察官
被      告  陳儀君



                    （現另案於法務部○○○○○○○○○執行中）
上列被告因違反毒品危害防制條例案件，經檢察官聲請以簡易判
決處刑（109 年度毒偵字第2398號），本院認不應以簡易判決處
刑（原簡易判決處刑案號：110 年度簡字第213 號），改依通常
程序審理，判決如下：
    主  文
本件公訴不受理。
    理  由
一、聲請簡易判決處刑意旨略以：被告陳儀君基於施用第二級毒
    品甲基安非他命之犯意，於民國109 年9 月23日晚間9 時許
    ，在臺南市○區○○街00號居所1 樓之廁所內，以將甲基安非
    他命置入玻璃球內燒烤後吸食其煙霧之方式，施用甲基安非
    他命1 次。嗣於109 年9 月24日凌晨0 時40分許，在臺南市
    ○○區○○路000 號前，因另案通緝為警查獲，並扣得第二級毒
    品甲基安非他命3 包（檢驗前淨重各3.189 公克、1.256 公
    克、3.663公克）、磅秤1 台、夾鏈袋1 批等物，復經其同
    意採集其尿液送驗，結果呈安非他命、甲基安非他命陽性反
    應，始悉上情。因認被告涉犯毒品危害防制條例第10條第2 
    項之施用第二級毒品罪嫌。
二、按聲請簡易判決處刑，與起訴有同一之效力。起訴之程序違
    背規定者，應諭知不受理之判決，並得不經言詞辯論為之，
    刑事訴訟法第451 條第3 項、第303 條第1 款、第307 條分
    別定有明文。又按毒品危害防制條例第20條第1 項、第3 項
    、第23條第2 項分別規定「犯第10條之罪者，檢察官應聲請
    法院裁定，令被告入勒戒處所觀察、勒戒，其期間不得逾2 
    月」、「依前項規定為觀察、勒戒或強制戒治執行完畢釋放
    後，3 年後再犯第10條之罪者，適用前2 項之規定」、「觀
    察、勒戒或強制戒治執行完畢釋放後，3 年內再犯第10條之
    罪者，檢察官應依法追訴」。其中，該條例第20條第3 項規
    定所謂「3 年後再犯」，只要本次再犯距最近1 次觀察、勒
    戒或強制戒治執行完畢釋放，已逾3 年者，即該當之，不因
    其間有無犯第10條之罪經起訴、判刑或執行而受影響，最高
    法院109 年度台上字第3826號判決意旨可資參照。而如被告
    係已完成「附命緩起訴」之戒癮治療，事實上已接受等同「
    觀察、勒戒或強制戒治」執行完畢釋放之處遇，如於該條例
    第23條第2 項所定3 年內，再犯施用第一級或第二級毒品罪
    ，顯現其再犯率甚高，原規劃之「附命緩起訴」完成戒癮治
    療制度功能無法發揮成效，已無再次接受「觀察、勒戒或強
    制戒治」處遇之必要。故倘被告經「附命緩起訴」，且「完
    成」戒癮治療後，因其事實上已接受等同「觀察、勒戒或強
    制戒治」執行完畢釋放之處遇，3 年內再犯施用第一級或第
    二級毒品罪，自應依該條例第23條第2 項規定之相同法理，
    逕行追訴（提起公訴或聲請簡易判決處刑），而無再依該條
    例第20條第1 項重行聲請觀察、勒戒或強制戒治之必要；反
    之，若「未完成」戒癮治療，即無所謂事實上已接受等同「
    觀察、勒戒或強制戒治」執行完畢釋放之處遇。再者，被告
    施用第一級或第二級毒品罪，經裁定觀察、勒戒或強制戒治
    程序者，係以「觀察、勒戒或強制戒治」執行完畢釋放後，
    起算上開3 年內再犯之期間，則被告係經「附命緩起訴」，
    依同一法理，應以經「附命緩起訴」並完成戒癮治療後，而
    非以「附命緩起訴」確定之日，起算該3 年內再犯之期間，
    最高法院109 年度台非字第76號、第77號判決意旨可資參照
    。
三、又現行毒品危害防制條例為給予施用毒品者戒毒自新之機會
    ，對於進入司法程序之戒癮治療方式，採取「觀察、勒戒或
    強制戒治」及「附命完成戒癮治療之緩起訴處分」雙軌制，
    其目的在給予施用毒品者戒毒自新機會，並由檢察官依施用
    者具體之施用情形及其他相關情事，裁量決定採取何種戒癮
    治療方式為適當，此見同條例第20條第1 項、第2 項、第24
    條第1 項規定自明，此係法律條文明文規定賦與檢察官之裁
    量權，就具體聲請觀察、勒戒之案件，檢察官決定對施用者
    採取「觀察、勒戒或強制戒治」程序而向法院提出為觀察勒
    戒裁定之聲請，法院固得就檢察官此一裁量權之行使有無違
    背法令、事實認定錯誤、其裁量有無重大明顯瑕疵等情事為
    審查，而為准否之裁定，但法院尚不能代為逕命檢察官應為
    如何之處分，應由檢察官基於一次性之整體規劃而重啟處遇
    程序，視被告個案情形，決定是否適合「觀察、勒戒或強制
    戒治」或給予「附命完成戒癮治療之緩起訴處分」之機會。
    若檢察官逕予提起公訴或聲請簡易判決處刑，法院無從替代
    檢察官為上開合義務性之裁量處遇，其起訴程序即屬違背規
    定，應諭知不受理之判決。
四、經查，被告前於99年間因施用第二級毒品案件，經本院以99
    年度毒聲字第194 號裁定送勒戒處所觀察、勒戒後，認無繼
    續施用毒品傾向，於99年8 月5 日執行完畢釋放出所，並經
    臺灣臺南地方檢察署檢察官以99年度營毒偵字100 號案件為
    不起訴之處分確定等情，有臺灣高等法院被告前案紀錄表1 
    份在卷可參（易字卷第13頁至第28頁）。而本案聲請簡易判
    決處刑書所載被告施用第二級毒品之時間為109 年9 月23日
    晚間9 時許，距被告前開最近1 次觀察、勒戒執行完畢釋放
    時點之99年8 月5 日，已逾3 年。次查，被告另於107 年間
    因施用第二級毒品案件，經臺灣臺南地方檢察署檢察官以10
    7 年度毒偵字第447 號案件為附命完成戒癮治療之緩起訴處
    分（戒癮治療至完成為止，期間為1 年），於107 年5 月15
    日確定，惟嗣因被告於緩起訴期間故意犯施用第二級毒品罪
    ，經本院判刑確定，該署檢察官以107 年度撤緩字第273 號
    案件，撤銷前開緩起訴處分，並於107 年10月17日確定等情
    ，有臺灣高等法院被告前案紀錄表、前揭緩起訴處分書、撤
    銷緩起訴處分書各1 份存卷可參（易字卷第13頁至第28頁，
    簡字卷第55頁至第60頁）。是被告自前開緩起訴處分確定後
    ，收受執行緩起訴處分命令通知書起，至緩起訴處分經撤銷
    確定之107 年10月17日止，顯未能完成緩起訴處分所附命完
    成期間為1 年之戒癮治療，揆諸前揭說明，並無所謂事實上
    已接受等同「觀察、勒戒或強制戒治」執行完畢釋放之處遇
    。
五、綜上，聲請意旨所指被告本次再犯施用第二級毒品之行為時
    點，距其最近1 次觀察、勒戒執行完畢釋放，已逾3 年，被
    告復未曾完成「附命緩起訴」之戒癮治療，並無所謂事實上
    已接受等同「觀察、勒戒或強制戒治」執行完畢釋放之處遇
    ，依毒品危害防制條例規定及前揭說明，就本件聲請意旨所
    指被告施用第二級毒品犯行，自不得逕予追訴、處罰。檢察
    官聲請以簡易判決處刑，顯已違背前述毒品危害防制條例所
    定之訴追要件。本案應由檢察官依毒品危害防制條例規定重
    啟處遇程序，不得逕予追訴、處罰，故檢察官所為聲請簡易
    判決處刑，程序違背規定，爰不經言詞辯論，逕為諭知不受
    理之判決。
據上論斷，應依刑事訴訟法第303 條第1 款、第307 條，判決如
主文。
中　　華　　民　　國　　110 　年　　3 　　月　　9 　　日
                  刑事第九庭　　審判長法　官  梁淑美
                                      法　官  鍾邦久
                                      法　官  陳品謙
以上正本證明與原本無異。
如不服本判決應於收受本判決後20日內向本院提出上訴書狀，並
應敘述具體理由。其未敘述上訴理由者，應於上訴期間屆滿後20
日內向本院補提理由書狀（均須按他造當事人之人數附繕本）「
切勿逕送上級法院」。 
　　　　　　　　　　　　　　　　　    書記官  趙建舜
中　　華　　民　　國　　110 　年　　3 　　月　　9 　　日